【裁判字號】    98,台上,6239
【裁判日期】    981029
【裁判案由】    偽造文書
【裁判全文】
最高法院刑事判決            九十八年度台上字第六二三九號
上  訴  人  甲○○
上列上訴人因偽造文書案件，不服台灣高等法院中華民國九十八
年八月十九日第二審判決（九十八年度上訴字第二五四五號，起
訴案號：台灣台北地方法院檢察署九十八年度偵字第二五一八號
），提起上訴，本院判決如下：
    主  文
上訴駁回。
    理  由
按刑事訴訟法第三百七十七條規定，上訴於第三審法院，非以判
決違背法令為理由，不得為之。是提起第三審上訴，應以原判決
違背法令為理由，係屬法定要件。如果上訴理由書狀並未依據卷
內訴訟資料，具體指摘原判決不適用何種法則或如何適用不當，
或所指摘原判決違法情事，顯與法律規定得為第三審上訴理由之
違法情形，不相適合時，均應認其上訴為違背法律上之程式，予
以駁回。本件原判決撤銷第一審之判決，改判仍論處上訴人甲○
○共同行使偽造公文書罪刑，已敘明所憑之證據及認定之理由；
從形式上觀察，並無判決違背法令之情形存在。查原判決認上訴
人參與王學淳、張嘉安（均另案審理）等人合組之詐騙集團，由
上訴人冒充台灣台北地方法院檢察署檢察官，向鄭秀鑾訛稱其銀
行帳戶被盜用，須將帳戶內之款項交付法院保管，以免遭凍結云
云，並出示偽造之「台灣台北地方法院檢察署偵查卷宗」，使鄭
秀鑾陷於錯誤，提領新台幣二百萬元交予上訴人，上訴人再交付
偽造之「台灣台北地方法院收據」予鄭秀鑾，以資取信等情。並
以上訴人與王學淳、張嘉安等人在共同意思範圍內，各自分擔犯
罪行為之一部，相互利用他方之行為，以達犯罪之目的，自應就
全部結果共同負責。上訴人辯稱伊因受人利用，幫助犯罪，而非
共同正犯等語，為卸責之詞，不足採信，理由內已詳加審酌論敘
。上訴意旨仍執陳詞辯解，謂上訴人對於詐騙集團之犯罪手法原
不知情，僅依指示出面租車、取款，嗣雖發覺有異，但在其監視
之下，不敢違背，倘屬正犯，自不可能親自出面而暴露行藏，原
審未加調查，於法有違等語，漫就原審採證認事職權之適法行使
，暨判決內已明白論斷之事項，持己見任意指摘，不符第三審上
訴之法定要件。再查刑法上之共同正犯，雖應就全部犯罪結果負
其責任，但科刑時仍應以行為人之責任為基礎，審酌刑法第五十
七條所列各款事項等一切情狀，為其刑罰輕重之標準。原判決本
此原則，量處上訴人相當之刑，並非僅以其朋分犯罪所得之多寡
及是否與被害人和解為唯一依據。上訴意旨漫稱張嘉安與其他詐
騙集團成員相識，且分得較高金額，但未與被害人和解，卻判處
較輕之刑，顯有適用法則不當之違法云云，砌詞指摘，亦非適法
之第三審上訴理由。其上訴為違背法律上之程式，應予駁回。
據上論結，應依刑事訴訟法第三百九十五條前段，判決如主文。
中    華    民    國  九十八  年    十    月  二十九  日
                      最高法院刑事第十庭
                          審判長法官  花  滿  堂
                                法官  陳  東  誥
                                法官  林  錦  芳
                                法官  洪  昌  宏
                                法官  陳  世  淙
      本件正本證明與原本無異
                                      書  記  官
中    華    民    國  九十八  年   十一   月    二    日
                                                      K


司法院資訊處製作；財團法人民間司法改革基金會備份。
